臺灣新竹地方法院刑事判決　　　　　　　　　　　　　九十一年度易字第一五四號
　　公　訴　人　臺灣新竹地方法院檢察署檢察官
　　被　　　告　丙○○
右列被告因贓物案件，經檢察官提起公訴( 九十年度偵字第六五四三號 )，本院判決
如左：
    主  文
丙○○故買贓物，處拘役伍拾玖日，如易科罰金，以參佰元折算壹日。
    事  實
一、丙○○於民國九十年八月間，明知不詳姓名、年籍之人所出售車牌號碼ＳＭＲ〡
    二四五號輕型機車( 原為甲○○○所有，交其兒孫黃文成騎用於九十年六月十日
    ，在新竹縣竹北市○○里○○○路十號前失竊 )並無行車執照，係來路不明之贓
    車，竟仍以新臺幣( 下同 )五千元之代價，向該人購買該機車。嗣於九十年十一
    月五日十時十分許，丙○○騎乘該機車行經新竹市○○路與民生口路時，為警當
    場查獲，始悉上情。
二、案經內政部警政署國道公路警察局報請臺灣新竹地方法院檢察署檢察官偵查起訴
    。
    理  由
一、訊據被告丙○○固供承有於右揭時地，騎乘車牌號碼ＳＭＲ〡二四五號輕型機車
    為警查獲之情，惟矢口否認有何故買贓物犯行，辯稱：伊因與訴外人丁○○之太
    太彭美慧曾是天隆造紙廠之同事，觀念接近談話投機，乃結為異姓兄妹，兩家因
    此熟稔互有往來，並曾託丁○○代購車牌號碼ＧＱ〡一三八號重型機車一輛。迨
    至九十年農曆六月底、七月初左右，伊前往丁○○住處聊天，丁○○表示有一工
    讀生欠伊款項，還不出來，將一臺三葉五十ＣＣ之機車折抵給伊，若伊要買，就
    以五千元讓售給伊，嗣丁○○即帶伊至蕭家對面空地土地公廟旁看車，伊覺得該
    車塵垢較厚，排氣管有些生鏽，其他機件似堪使用，乃向丁○○表示願意購買之
    意，惟費用要一陣子始能給付，丁○○同意後，當日即將機車鑰匙交給伊，並由
    丁○○於當日將系爭ＳＭＲ〡二四五號輕型機車騎送至伊住處，伊則騎另一部機
    車返家，其後再由伊騎車載丁○○回家，至於伊應給付丁○○之機車費用亦於九
    十年九月二十二日付清，是伊既係向丁○○購買系爭ＳＭＲ〡二四五號輕型機車
    ，實無故買贓物之犯意云云。惟查：
    (一)被告為警查獲其持有之系爭車牌號碼ＳＭＲ〡二四五號機車原為甲○○○所
        有，交其兒孫黃文成騎用，前於九十年六月十日，在新竹縣竹北市○○里○○○路十號前失竊一節，業據被害人黃文成陳述明確，並有贓物認領保管收
        據及車輛竊盜、車牌失竊資料個別查詢報表〡查詢車輛認可資料各一紙附卷
        可稽。
    (二)又被告就其購買系爭車牌號碼ＳＭＲ〡二四五號機車騎回住處之過程，於警
        訊時係陳稱：系爭車牌號碼ＳＭＲ〡二四五號機車是於九十年八月十八日晚
        上七時左右，我朋友丁○○拿該車鑰匙給我騎的，丁○○告訴我系爭車牌號
        碼ＳＭＲ〡二四五號輕機車在新竹市○○路丁○○住處對面的土地公廟旁，
        於是拿鑰匙給我，讓我騎走等語( 詳偵查卷第三頁反面 )；繼於偵查初訊時
        亦稱：系爭車牌號碼ＳＭＲ〡二四五號輕型機車是丁○○將車子交給我，叫
        我到他家對面開車等語( 詳偵查卷第十八頁反面 )；惟於第二次偵查庭訊時
        即改稱：系爭車牌號碼ＳＭＲ〡二四五號輕型機車向丁○○購買後，丁○○
        即將機車騎到我家給我等語( 詳偵查卷第二十八頁反面 )，則被告就其購買
        系爭車牌號碼ＳＭＲ〡二四五號機車後是否由其自己騎回住處之過程，既前
        後所述不一，則其所述係向丁○○購買系爭車牌號碼ＳＭＲ〡二四五號機車
        云云，尚非無疑。
    (三)再證人丁○○於偵訊及本院審理時雖證述曾幫被告於八十九年十一月、十二
        月間向三陽公司購買車牌號碼ＧＱ〡一三八號重型機車一輛，惟均否認有出
        售系爭車牌號碼ＳＭＲ〡二四五號機車予被告之情，是被告陳稱其係向丁○○購買系爭車牌號碼ＳＭＲ〡二四五號機車，要非無疑。至證人即被告之女
        乙○○雖證述曾於某日晚上七時許電視播報新聞時，看到丁○○與其父親各
        騎一輛機車返回住處，系爭車牌號碼ＳＭＲ〡二四五號機車就是當時丁○○
        騎來其住處的，隨後其父親再騎另一輛機車載丁○○回家等語，惟經本院隔
        離訊問證人乙○○及被告有關丁○○當日把系爭車牌號碼ＳＭＲ〡二四五號
        機車騎回住處後，停留之時間乙節，則據證人乙○○證述：丁○○有進屋坐
        著聊天，沒有聊很久，不到半小時就回去了等語，而被告則稱：丁○○當日
        有進屋站了幾秒鐘旋即離去，沒有坐等語，是證人乙○○所述丁○○停留之
        時間既與被告所述不一，則證人乙○○如確有親見丁○○將系爭車牌號碼Ｓ
      ＭＲ〡二四五號機車騎回其與被告同住之處所，應無就丁○○當日在其住處
        停留之時間與被告為不同之陳述，足見證人乙○○所述，無非事後迴護被告
        之詞，不足採信。
    (四)末查，被告既自承購買系爭車牌號碼ＳＭＲ〡二五四號機車時，並未取得機
        車行照等相關證件，則機車既須行車執照始得行駛，並作為公路主管機關車
        籍管理之憑據，且購買機車應檢具過戶資料向監理單位辦理過戶，此為眾所
        周知之理，被告智慮無礙，當無不知之理，然被告於購買系爭機車時，卻未
        索閱機車行照或其他相關來源證明，即貿然向不知姓名之人予以買受該機車
        ，顯與常情有違。遑論被告於偵訊時亦稱：其之前向丁○○購買車牌號碼Ｇ
        Ｑ〡一三八號重型機車時，丁○○曾交付該車之行照，行照上車主是丁○○
        的名義等語( 詳偵查卷第二十九頁 )，且經證人丁○○到庭證述：其確有將
        前揭車牌號碼ＧＱ〡一三八號重型機車之行車執照於被告購買該車時即交付
        被告等情無訛，是被告嗣於本院審理時改稱：丁○○並未將前揭車牌號碼Ｇ
        Ｑ〡一三八號重型機車之行車執照交付其執有云云，顯與其於偵訊時所言不
        符，足見被告於偵訊時所為之陳述，應係案發時較少權衡利害得失之供述，
        較之事後翻異之詞為可採信，故除非有事證可證明當事人嗣後更異之詞與事
        實相符或其初供係屬虛偽者，自不得任意捨棄其陳述而不採，是被告事後改
        稱丁○○並未交付前揭車牌號碼ＧＱ〡一三八號重型機車之行車執照云云，
        顯係飾卸之詞，不足採信。況對於贓物之認識，並不以行為人對於該物確信
        其係贓物為限，只須行為人對該物來源存疑，而懷疑其可能為贓物，或雖有
        預見，而不背其本意時，即認有贓物之認識，則系爭車牌號碼ＳＭＲ〡二五
        四號機車既係八十九年份車，距其失竊日期九十年六月十日未滿一年，應係
        新車，佐以被害人黃文成亦陳述：系爭機車於查獲時之現值約為二萬元左右
        等情明確，足見被告以五千元之代價，向不詳姓名、年籍之人購買該機車，
        顯與市價不相當，是本件被告購買系爭車牌號碼ＳＭＲ〡二四五號機車時，
        既未索閱上開證件查明機車之來源無虞，猶以較市價不相當之價格購買機車
        ，難謂其不知該機車為贓物，被告所辯顯係諉卸刑責之詞，不足採信。其罪
        證明確，犯行洵堪認定，應依法論科。
二、核被告所為，係犯刑法第三百四十九條第二項之故買贓物罪。爰審酌被告之素行
    、犯罪動機目的係在貪小便宜、所購買贓車之價值為二萬元、犯罪所生之危害、
    犯後否認犯行之態度等一切情狀，量處如主文所示之刑，並諭知易科罰金之折算
    標準。
據上論斷，應依刑事訴訟法第二百九十九條第一項前段，刑法第三百四十九條第二項
、第四十一條第一項，罰金罰鍰提高標準條例第一條前段、第二條，判決如主文。
本案經檢察官吳金棟到庭執行職務。
中      華      民      國    九十一    年      三      月   二十八     日
                              臺灣新竹地方法院刑事第一庭
                                  法  官  王佳惠
右正本證明與原本無異。
如不服本判決，應於判決送達後十日內向本院提出上訴狀( 應附繕本 )，上訴於臺灣
高等法院。
                                  書記官  江靜玲
中      華      民      國    九十一    年      三      月   二十九     日
附錄論罪科刑法條全文：刑法第三百四十九條第二項。
搬運、寄藏、故買贓物或為擔保者，處五年以下有期徒刑、拘役或科或併科一千元以
下罰金。
